【裁判字號】    97,訴,30
【裁判日期】    980113
【裁判案由】    侵權行為損害賠償
【裁判全文】
臺灣高等法院民事判決                    97年度訴字第30號
原      告  丁○○
訴訟代理人  張曼隆律師
複代理人    鄭三川律師
被      告  甲○○
            乙○○
上列當事人間因刑事附帶民事訴訟請求侵權行為損害賠償事件，
經刑事庭裁定移送前來，本院於中華民國97年12月23日言詞辯論
終結，判決如下：
    主  文
被告應連帶給付原告新臺幣肆拾陸萬壹仟玖佰貳拾捌元及自民國
九十七年一月二十四日起至清償日止，按年息百分之五計算之利
息。
原告其餘之訴駁回。
訴訟費用由被告負擔十分之二，餘由原告負擔。
原告假執行之聲請駁回。
    事實及理由
甲、程序方面：
一、被告甲○○經合法通知，未於言詞辯論期日到場，核無民事
    訴訟法第386條所列各款之情形，爰依原告之聲請，由其一
    造辯論而為判決。
二、按訴狀送達後，原告不得將原訴變更或追加他訴，但擴張或
    減縮應受判決事項之聲明者，不在此限。民事訴訟法第255
    條第1項第3款定有明文。查原告主張：被告對伊有傷害、恐
    嚇、毀損之侵權行為，聲明請求被告應給付伊新臺幣（下同
    ）348萬1,119元及自民國（下同）96年11月27日起至清償日
    止，按年息百分之五計算之利息（見本院附民卷，第1頁）
    。嗣於本院審理時減縮請求金額為336萬6,007元本息，復再
    減縮請求306萬6,007元及自起訴狀繕本送達翌日起之利息（
    見本院卷第47、112、133頁），核均屬減縮應受判決事項之
    聲明，揆諸上述規定，毋庸得被告同意，應予准許。
乙、實體方面：
一、原告起訴主張：被告甲○○（下稱甲○○）因不滿伊之子黃
    振宏積欠債務未償，明知伊並無代子償債之義務，竟於95年
    5月17日上午11時許，由甲○○召集3名真實年籍不詳之成年
    男子，由被告乙○○（下稱乙○○）駕駛營業小客車搭載上
    開3名男子至伊經營位於臺北市○○街140巷5號之昆陽牛肉
    麵店（下稱牛肉麵店）附近，由該3名男子持棒球棒至店內
    ，毀損伊所有之店門玻璃4片、電冰箱1台、電視1台、小菜
    玻璃櫥櫃1個，並致伊當日及翌日無法營業。乙○○復於同
    年6月13日上午11時56分許，與王振權前往牛肉麵店，向伊
    恐嚇稱：若不幫黃振宏還錢，將砸店砸到還款為止。嗣於同
    年6月17日下午1時57分許，甲○○又召集4名年籍不詳之成
    年男子持棒球棒，由乙○○搭載至牛肉麵店，以棒球棒毆打
    伊頭部、身體，致伊腦部頭皮受有嚴重裂傷約5公分、右大
    腿、左手臂、背部多處嚴重瘀挫傷，並有腦震盪現象，須住
    院觀察治療，並毀損伊店門玻璃4片後離去。伊因而支出醫
    療費用1萬9,782元，伊牛肉麵店內物品毀損，致伊受有購買
    冰箱1台1萬5,000元、電視1台2萬元、小菜玻璃櫥櫃4,000元
    、店門玻璃1萬元、小菜材料6,000元之損害。又伊因牛肉麵
    店被砸，於95年5月17日、18日、6月17日晚上至19日共4日
    未營業，損失10萬7,204元，另95年5月至6月下半月營收減
    少百分之三十，營業額減少18萬4,021元。另伊遭被告傷害
    身體、恐嚇、毀損店內物品，精神上受到重大傷害，身心痛
    苦不堪，故請求被告賠償精神慰撫金270萬元。爰依侵權行
    為之法律關係，訴請：(1)被告應連帶給付伊306萬6,007元及
    自起訴狀繕本送達翌日起至清償日止，按年息百分之五計算
    之利息。(2)願供擔保，請准宣告假執行。
二、甲○○則以：黃振宏欠伊525萬元，原告支出之醫療費用、
    店門玻璃、小菜玻璃櫥櫃伊無意見，但原告請求冰箱、電視
    、小菜材料、營業損失及精神慰撫金之損害賠償金額過高，
    原告並非牛肉麵店之負責人而僅係員工，不得請求毀損及營
    業損失之損害等語，資為抗辯。並於本院聲明：原告之訴駁
    回。
三、乙○○以：係甲○○叫人打原告，伊未動手傷害及毀損，原
    告請求金額過高等語，資為抗辯。並聲明：原告之訴駁回。
四、兩造不爭執事項：
    甲○○於95年5月17日上午11時許，召集3名真實年籍不詳之
    成年男子，由乙○○駕駛車號867-CS號營業小客車搭載上開
    3名男子至原告開設之牛肉麵店附近後，由該3名男子下車持
    棒球棒至該店內，毀損原告所有之店門玻璃4片、冰箱1台、
    電視1台及小菜玻璃櫥櫃1個。乙○○於95年6月13日上午11
    時56分許，承甲○○之命，與不知情之王振權前往原告開設
    之牛肉麵店，向原告嚇稱：若不幫黃振宏還錢，將砸店砸到
    還款為止。另甲○○再於95年6月17日下午1時57分許，召集
    4 名年籍不詳之成年男子，由乙○○搭載往返之方式至牛肉
    麵店，由4名男子持棒球棒毆打原告頭部、身體，致原告受
    有右大腿、左手臂、背部瘀挫傷、後腦部頭皮裂傷（約5公
    分）之傷害，並毀損原告所有之店內玻璃4片，甲○○、乙
    ○○因而涉有傷害等罪，經本院刑事庭以97年度上易字第25
    號刑事判決判處罪刑確定在案。
五、原告又主張：伊因甲○○、乙○○之侵權行為，致受有醫療
    費用、營業損失、物品毀損等損害，被告自應連帶負損害賠
    償責任等語。甲○○固不否認於前揭時地傷害原告身體、恐
    嚇及毀損物品之侵權行為，惟與乙○○仍以前開情詞置辯。
    是本件所應審究者為：(一)乙○○是否成立共同侵權行為？(二)
    原告得否請求被告給付損害賠償？若為肯定，其數額若干，
    始為合理？茲分別論述如下：
  (一)乙○○是否成立共同侵權行為？
    1.原告主張被告係共同侵權行為等語，乙○○則抗辯伊僅載
      人至牛肉麵店，伊並未出手打人及毀損云云。
    2.經查乙○○於95年6月13日承甲○○之命，與不知情之王
      振權前往牛肉麵店向原告恐嚇索債，又乙○○於同年5月
      17日、6月17日駕車載送姓名年籍不詳之數名成年男子至
      牛肉麵店，由該數名男子持棒球棒毀損物品及毆打原告，
      致其受有腦部頭皮裂傷約5公分、右大腿、左手臂、背部
      多處嚴重瘀挫傷，並有腦震盪現象之事實，業據原告提出
      照片15紙、驗傷診斷書1件（見本院附民卷第4至6頁），
      核與原告之女即證人丙○○、店員莊翠潮於刑事案件中證
      述情節均相符合（見原法院刑事卷第33至36頁、第38至39
      頁）。乙○○雖稱其未動手傷害及毀損，惟查乙○○非但
      於95年6月13日至牛肉麵店內向原告索討債務，並語出恐
      嚇言詞，復於該日前後之同年5月17日、6月17日搭載數名
      不知名男子前往牛肉麵店，另核諸乙○○於偵查中即自承
      甲○○叫伊駕駛計程車，載甲○○之朋友去牛肉麵店，上
      車時有帶1個袋子，伊看到他們有拿棒球棒，伊載過2次，
      每次均帶袋子下車，上車時都拿棒球棒等語（見臺灣臺北
      地方法院檢察署，下稱臺北地檢署，95年度偵字第26504
      號卷第19、20頁，原法院刑事卷第44頁），是乙○○既明
      顯可見該數名不知名男子手持棒球棒，足證其確實知悉其
      等係前往牛肉麵店滋事，佐以牛肉麵店前巷弄並非一般汽
      車無法進入之小巷，倘乙○○係以一般營業小客車經營載
      客業務，則其載送前開不知名男子至牛肉麵店，何須至附
      近即使其等下車自行前往，顯係刻意掩飾其搭載該數名男
      子之侵權行為，其恐嚇及搭載該數名男子前往牛肉麵店滋
      事，均係承甲○○之命，且其與甲○○及該數名男子之行
      為，均為原告所生損害共同原因，即所謂行為關連共同，
      應足成立共同侵權行為（最高法院67年台上字第1737號判
      例意旨參照）。乙○○抗辯伊未動手及毀損，伊無侵權行
      為云云，尚無足採。
  (二)按因故意或過失不法侵害他人之權利者，負損害賠償責任；
    數人共同不法侵害他人之權利者，連帶負損害賠償責任；又
    不法侵害他人之身體或健康者，對於被害人因此喪失或減少
    勞動能力或增加生活上之需要者，應負損害賠償責任；又不
    法侵害他人之身體、健康、名譽、自由、信用、隱私、貞操
    ，或不法侵害其他人格法益而情節重大者，被害人雖非財產
    上之損害，亦得請求賠償相當之金額；民法第184條第1項前
    段、第185條第1項、第193條第1項、第195條第1項前段分別
    定有明文。經查，甲○○於前揭時地召集真實姓名年籍不詳
    之成年男子，由乙○○駕車載至牛肉麵店附近，共同傷害原
    告身體及毀損牛肉麵店物品，致原告受有後腦部頭皮裂傷約
    5公分、右大腿、左手臂、背部瘀挫傷之傷害，另乙○○復
    曾承甲○○之命前往牛肉麵店恐嚇原告，故原告請求被告連
    帶負損害賠償責任，自屬有據。茲就原告等請求之各項損害
    ，分別審酌如下：
    1.醫療費用部分：
      原告主張：伊因被告之侵權行為，支出醫療費用1萬9,782
      元，業據提出聯合醫院忠孝院區（下稱忠孝院區）門急診
      醫療費用證明書影本2紙、春和堂藥房收據9紙（見本院附
      民卷第22至27頁），並為被告所不爭執，應予准許。
    2.物品毀損部分：
      (1)原告又主張：伊經營之牛肉麵店因被告95年5月17日毀
        損之侵權行為，致伊受有冰箱1台、電視1台、小菜玻璃
        櫥櫃1個、店門玻璃4片、小菜材料之損害，復因被告95
        年6月17日毀損之侵權行為，致伊受有店門玻璃4片之損
        害等語。被告則否認原告所有之冰箱及電視損壞，並抗
        辯小菜材料價格太高，原告非牛肉麵店負責人云云。
      (2)經查，原告因被告毀損之侵權行為，致前揭物品毀損，
        業據其提出照片15紙為證（見本院附民卷第4、5頁）。
        次查原告確係牛肉麵店之負責人，業據其提出臺北市政
        府營利事業登記證1件在卷可憑（見本院卷第123頁），
        故牛肉麵店內之物品確屬原告所有，應堪認定。又原告
        所有之電視因遭甲○○召集姓名年籍不詳之成年男子以
        棒球棒敲砸控制面板，致無法開機，冰箱亦損壞無法使
        用，小菜材料則因原告2次被砸店時均開始營業未久（
        近中午12時許），且原告經營之麵店係販賣單價較高之
        牛肉麵，故原告均準備牛肚等單價較高之小菜價值6千
        元等情，業據原告之女即證人丙○○於本院審理時證述
        綦詳（見本院卷第121、122頁），且原告於遭侵權行為
        以前，每日營業額均約2萬7,000元至3萬1,000元左右不
        等，核與原告自陳其95年度每日平均營業額為2萬6,801
        元大致相符，亦據原告提出帳簿1件在卷可按（見本院
        卷第21頁以下），是以原告每日營業額約3萬元之情，
        其準備小菜6,000元甚屬合理，是被告抗辯原告非牛肉
        麵店之負責人及電視、冰箱未損壞，小菜材料價值
        6,000元過高云云，洵無足採，原告確受有電視、冰箱
        、小菜材料毀損之損害。
      (3)次查，原告所有之電視及冰箱等物品毀損，支出購買冰
        箱新品1萬5,000元、電視新品2萬元、小菜玻璃櫥櫃
        4,000元、店門玻璃1萬元，惟其中冰箱、電視已使用5
        年，小菜玻璃櫥櫃使用約1年，店門玻璃自87年開業即
        使用迄今，業據證人丙○○證述在卷（見本院卷第121
        頁反面），原告既以新品汰換舊有物品，自應予以折舊
        。依照固定資產耐用年數表，生財器具之耐用年數為5
        年，則依固定資產折舊率表，每年依照定率法扣除折舊
        應為千分之三六九，逾5年者則以一成計算。則原告所
        有之電視、冰箱已使用5年，店門玻璃亦使用逾5年，得
        請求被告賠償1成之金額為4,500元【即（電視2萬元＋
        冰箱1萬5,000元＋店門玻璃1萬元）×10%＝4,500元】
        。另小菜玻璃櫥櫃使用約1年，是應扣除千分之三六九
        之折舊金額1,476元（即4,000元×0.369＝1,476元）後
        ，得請求被告賠償2,524元（即4,000元－1,476元＝
        2,524元），加計小菜材料6,000元，共得請求1萬3,024
        元（即4,500元＋2,524元＋6,000元＝1萬3,024元）。
    3.無法營業之損害部分：
      原告主張：伊因被告之侵權行為，受有95年5月17日、18
      日、6月17日晚上至19日共4日無法營業之損害10萬7,204
      元等語，業據其提出帳簿1件在卷可憑（見本院卷第29、
      31 頁），核與證人丙○○所述相符，又原告經營之牛肉
      麵店內之電視、冰箱、小菜玻璃櫥櫃及店門玻璃等遭被告
      毀損，自需時間予以修復，是原告主張因被告毀損致4日
      無法營業，應堪採信。惟原告主張其無法營業之損害10萬
      7,204元，同時亦毋庸支出成本，故須扣除其營業成本，
      始為其損害。依95年度麵店、小吃店之同業利潤標準表之
      淨利率百分之十計算，原告共受有無法營業之損害為1萬
      720元（10萬7,204元×10%＝1萬720元，元以下4捨5入，
      以下同）。
    4.營業額減少之損害：
      原告主張：其因被告砸店及恐嚇之侵權行為客人畏懼不敢
      來店用餐，致伊95年5月19日至31日、6月20日至30日之營
      業額僅有19萬8,100元、18萬700元，較95年度平均每日之
      營業額2萬6,801元共計減少18萬4,021元【即（2萬6,80 1
      元×11日－19萬8,100元）＋（2萬6,801元×10日－18萬
      700元）＝18萬4,021元】，業據原告提出帳簿1件為證（
      見本院卷第20頁以下），且原告經營之牛肉麵店遭被告滋
      擾鬧事，衡諸常情當致顧客減少，原告確受有營業額減少
      之損害。然此營業額減少亦須扣除其營業成本，始為其損
      害，故依95年度麵店、小吃店之同業利潤標準表之淨利率
      百分之十計算，原告共受有營業額減少之損害1萬8,402元
      （18萬4,021元×10%＝1萬8,402元），故原告之請求於此
      範圍內，為有理由，應准許之；逾此部分之請求，即屬無
      理由，不應准許。
    5.精神慰撫金部分：
      原告主張：伊遭被告傷害、恐嚇，精神上受到重大傷害，
      且伊迄今手臂時常抽筋，無法自由行動，復因腦震盪及背
      部瘀挫傷之傷害，每逢天氣變化、季節交替之時，頭部及
      背部均疼痛難忍，飽受失眠之苦，除肉體疼痛外，全家更
      心生恐懼，身心飽受威脅，心理創傷難以回復，身心痛苦
      不堪，故請求被告賠償精神慰撫金270萬元等語。被告則
      抗辯：原告請求之精神慰撫金，顯然過高等語。本院審酌
      原告現年57歲，國校畢業（見臺北地檢署95年度偵字第
      14512號卷第6頁），現經營牛肉麵店，每日營業額約2萬
      6,801元，名下有2筆房屋及2筆土地，另有2筆投資，其因
      被告之侵權行為，致後腦部頭皮裂傷約5公分，並至忠孝
      院區急診縫合共12針，仍因幾度深感不適，復於同年6月
      18日再度住院3日，至6月20日始出院（見同前卷第48頁）
      。另甲○○係國中畢業（見同前卷第10頁），名下有1筆
      房屋，乙○○96年度有薪資所得18萬9,489元，亦據本院
      調閱兩造財產總歸戶資料查明屬實，有稅務電子閘門財產
      所得調件明細表在卷可參（見本院卷第36頁以下），及兩
      造身分、地位、經濟能力、暨原告所受痛苦等一切情狀，
      認原告請求之精神慰撫金以40萬元為適當，逾此部分之請
      求則不適當，為無理由，不應准許。
    6.綜上，原告得請求被告連帶賠償財產上及非財產上之損害
      總額為46萬1,928元（即醫療費用1萬9,782元＋物品毀損1
      萬3,024元＋無法營業損害1萬720元＋營業額減少損害1萬
      8,402元＋精神慰撫金40萬元＝46萬1,928元）。
六、綜上所述，原告主張：伊遭被告傷害身體、恐嚇及毀損物品
    ，致受有醫療費用、物品毀損、營業損失等損害，為可採。
    乙○○抗辯伊無侵權行為，為不可採。從而，原告基於侵權
    行為之損害賠償請求權，請求被告連帶賠償46萬1,928元，
    及自97年1月24日（即起訴狀繕本送達翌日）起至清償日止
    ，按年息百分之五計算之利息，為有理由，應予准許。逾此
    部分所為之請求，則為無理由，應予駁回。又本判決所命給
    付，因未逾150萬元，本院判決後即告確定，原告聲請宣告
    假執行，自無必要；另原告請求無理由部分既經駁回，其假
    執行之聲請亦失所附麗，應併予駁回之。
據上論結，本件原告之訴，為一部有理由，一部無理由，依民事
訴訟法第79條，判決如主文。
中    華    民    國    98    年    1     月    13    日
                    民事第十三庭
                        審判長法  官  黃騰耀
                              法  官  楊絮雲
                              法  官  周舒雁
正本係照原本作成。
被告不得上訴。
原告如不服本判決，應於收受送達後20日內向本院提出上訴書狀
，其未表明上訴理由者，應於提出上訴後20日內向本院補提理由
書狀（均須按他造當事人之人數附繕本）上訴時應提出委任律師
或具有律師資格之人之委任狀；委任有律師資格者，另應附具律
師資格證書及釋明委任人與受任人有民事訴訟法第466條之1第1
項但書或第2項（詳附註）所定關係之釋明文書影本。
中    華    民    國    98    年    1     月    13    日
                              書記官  秦仲芳
附註：
民事訴訟法第466條之1（第1項、第2項）：
對於第二審判決上訴，上訴人應委任律師為訴訟代理人。但上訴
人或其他法定代理人具有律師資格者，不在此限。
上訴人之配偶、三親等內之血親、二親等內之姻親，或上訴人為
法人、中央或地方機關時，其所屬專任人員具有律師資格並經法
院認為適當者，亦得為第三審訴訟代理人。


司法院資訊處製作；財團法人民間司法改革基金會備份。
